臺灣雲林地方法院刑事判決
111年度金訴字第79號
公  訴  人  臺灣雲林地方檢察署檢察官
被      告  曾鈺鈴


上列被告因違反洗錢防制法案件，經檢察官提起公訴（110年度
偵字第6242號、第6523號、第7498號、第7784號、第8486號、11
1年度偵字第408號），本院改以簡式審判程序，並判決如下：
    主      文
曾鈺鈴幫助犯洗錢防制法第十四條第一項之一般洗錢罪，處有期
徒刑參月，併科罰金新臺幣貳萬元，罰金如易服勞役，以新臺幣
壹仟元折算壹日。
    事實及理由
一、本件犯罪事實、證據及所犯法條，除增列「被告曾鈺鈴於準
    備程序、簡式審判程序之自白」外，其餘均引用檢察官起訴
    書所載（如附件）。
二、核被告曾鈺鈴所為，係犯刑法第30條第1項前段、第339條第
    1項之幫助詐欺取財罪及刑法第30條第1項前段、洗錢防制法
    第14條第1項之幫助一般洗錢罪。被告以一提供帳戶之行為
    觸犯上開二罪名，為想像競合犯，應依刑法第55條前段之規
    定，從一重並論以一幫助洗錢罪。被告自白犯罪，應依洗錢
    防制法第16條第2項規定，減輕其刑。被告為幫助犯，爰依
    刑法第30條第2項規定，按正犯之刑減輕之，並遞減輕之。
三、法官考量刑度的理由
    詐騙集團在台灣幾乎成為技術輸出的產業，這種另類的台灣
    之光對於國際名聲實在不光彩，而且遭到詐騙的被害人往往
    求助無門，最後落網的除了車手以外，往往對於更上層是難
    溯源，就算真的能讓犯罪者落網，相關的不法所得也都透過
    各種金流方式消失無蹤，而被詐騙的人除了金錢損失以外，
    也會呈現自責狀態，甚至走不出來心理的陰影，而詐騙集團
    更成了產業規模，專業分工上越見細膩，在前端也有專門負
    責收取人頭帳簿者，也大剌剌在一些公開網路社團以「控車
    」、「保證無事尾」、「備妥對話紀錄」等方式大舉取得人
    口帳戶使用，而負責組織車手的車手頭，也化整為零，只要
    透過通訊軟體就能隨時指揮跟分派任務等不一而足，這些都
    讓司法疲於奔命，也耗費大量檢警偵辦能量，是以對於詐騙
    集團犯行在量刑上也難以輕縱，而立法者也屢次修法提升刑
    度，對此自然司法也該有所回應。然而，也就是因為詐騙集
    團已經分化成不同的小組分工，在量刑上自然會對個案中被
    告所涉及的部分去評價，而本案被告是屬於提供金融帳戶供
    詐騙集團使用，對詐騙集團而言，任其大費周章，架設好機
    房、培訓好人員、撰寫好話術，都還需要可以支配的金融帳
    戶這一塊拼圖，這也是為何被告不能雙手一攤說這都與自己
    無關，尤其從詐騙集團橫行開始，政府的宣導跟相關媒體的
    報導只有越來越多，都是在避免有人一時心存僥倖，就將金
    融帳戶交出，而對於詐騙案件的被害人來說，要能拿到賠償
    幾乎難如登天，轉眼間匯入的金錢就消失無蹤，無論對於落
    網的車手、提供銀行帳戶的被告而言，幾乎無法給予被害人
    們什麼賠償，唯一能反映的只有法院在刑度上給予警惕，但
    對被告而言，提供帳戶的行為到底會造成多少人受害，恐怕
    是其無法控制（帳戶已經脫離其控制），實務上有遇到詐騙
    集團帳戶內只有一位被害人匯入款項，也有遇到數十位被害
    人匯入款項，所以法官面對單純交付帳戶的犯行，在卷內證
    據不足以顯示其有直接故意下，仍是認為是處罰未必故意的
    主觀顯現，也就是一種漫不經心，容任危險發生的心態，這
    在刑度上也勢必和提領款項的車手、收集金融帳戶的收簿手
    、犯罪集團的首腦有所區別，佐以被告願意面對錯誤，而被
    告的身體健康狀況不佳，在進來法院時可以感覺其步履蹣跚
    ，而身形也比一般人消瘦甚多，其表示因身體狀況才從醫院
    出來（涉及個人隱私不著墨病名），被告所陳述的與法官親
    眼所見是相符的，因為健康因素也無法繼續就學，更不用說
    謀職就業，在大好青春時期，一切彷彿按下暫停鍵，也因生
    活上的困難才輕忽交付金融帳戶等一切情狀，量處如主文所
    示之刑，併諭知罰金易服勞役之折算標準。
四、應適用之法律
    刑事訴訟法第273 條之1 第1 項、第299 條第1項前段、第3
    10 條之2 、第454 條第2項。
本案經檢察官姜智仁偵查起訴；檢察官魏偕峯到庭公訴。
中　　華　　民　　國　　111 　年　　4 　　月　　29　　日
                  刑事第七庭  法  官  王子榮
以上正本證明與原本無異。
如不服本判決應於收受判決後20日內向本院提出上訴書狀，並應
敘述具體理由；其未敘述上訴理由者，應於上訴期間屆滿後20日
內向本院補提理由書（均須按他造當事人之人數附繕本）。告訴
人或被害人不服本判決，應具備理由請求檢察官上訴，及上訴期
間之計算係以檢察官收受判決正本之日期為準。「切勿逕送上級
法院」。
                              書記官  李沛瑩
中　　華　　民　　國　　111 　年　　5 　　月　　2 　　日
附錄本案論罪科刑法條全文：
中華民國刑法第339條
意圖為自己或第三人不法之所有，以詐術使人將本人或第三人之
物交付者，處5年以下有期徒刑、拘役或科或併科50萬元以下罰
金。
以前項方法得財產上不法之利益或使第三人得之者，亦同。
前二項之未遂犯罰之。

洗錢防制法第2條
本法所稱洗錢，指下列行為：
一、意圖掩飾或隱匿特定犯罪所得來源，或使他人逃避刑事追訴
    ，而移轉或變更特定犯罪所得。
二、掩飾或隱匿特定犯罪所得之本質、來源、去向、所在、所有
    權、處分權或其他權益者。
三、收受、持有或使用他人之特定犯罪所得。

洗錢防制法第14條
有第二條各款所列洗錢行為者，處7年以下有期徒刑，併科新臺
幣5百萬元以下罰金。
前項之未遂犯罰之。
前二項情形，不得科以超過其特定犯罪所定最重本刑之刑。

附件：
臺灣雲林地方檢察署檢察官起訴書
                                     111年度偵字第408號
                                     110年度偵字第6242號
                                     110年度偵字第6523號
                                     110年度偵字第7498號
                                     110年度偵字第7784號
                                     110年度偵字第8486號
　　被　　　告　曾鈺鈴　女　22歲（民國00年0月00日生）
　　　　　　　　　　　　住雲林縣○○鄉○○村○○00號
　　　　　　　　　　　　國民身分證統一編號：Z000000000號
上列被告因詐欺等案件，業經偵查終結，認應提起公訴，茲將犯
罪事實及證據並所犯法條分敘如下：
　　　　犯罪事實
一、曾鈺鈴雖已預見提供自己在金融機構開設之帳戶存摺、提款
    卡、密碼供他人使用，該人可能以該帳戶作為實施詐欺取財
    等犯罪之工具，亦可能為他人做為隱匿刑法第 339 條詐欺
    取財罪犯罪所得之來源、去向、所在、所有權、處分權之工
    具，仍以縱然有人持以犯罪亦無違反其本意之幫助詐欺取財
    、洗錢犯意，於民國110年4月間某日，在臺南市永康區之85
    度C，將其向華南商業銀行股份有限公司所申辦帳號0000000
    00000號帳戶（下稱甲帳戶）之存摺、提款卡及密碼等物，
    交付予某真實姓名、年籍不詳之詐欺集團成員使用，以此方
    式幫助該人從事詐欺犯行。後該詐欺集團先後以投資網站、
    交友軟體與張伊婷、蘇峰加、林嫻慧、許佩珊、陳志強、陳
    盈臻聯繫，致張伊婷等陷於錯誤，而依詐欺集團成員之指示
    ，匯款至甲帳戶內後，旋遭提領一空（詳如附表所示）。嗣
    張伊婷、蘇峰加、林嫻慧、許佩珊、陳志強及陳盈臻於匯款
    後發覺有異，始知受騙，因而報警循線查獲上情。 
二、案經高雄市政府警察局岡山分局、蘇峰加訴由雲林縣警察局
    北港分局、林嫻慧、陳盈臻訴由臺北市政府警察局士林分局
    、許佩珊訴由屏東縣警察局里港分局、陳志強訴由桃園市政
    府警察局八德分局報告偵辦。
　　　　證據並所犯法條
一、證據清單：
編號 證據名稱 待證事實  1 被告曾鈺鈴於警詢及本署檢察事務官詢問時之供述 證明被告於上開時、地，將甲帳戶交付予他人使用之事實。  2 證人即被害人張伊婷於警詢時之證述 證明其遭詐欺，匯款10萬元至甲帳戶之事實。  3 告訴人蘇峰加於警詢時之指訴 證明其遭詐欺，匯款2萬8,000元至甲帳戶之事實。  4 告訴人林嫻慧於警詢時之指訴 證明其遭詐欺，共匯款10萬至甲帳戶之事實。  5 告訴人許佩珊於警詢時之指訴 證明其遭詐欺，匯款33萬4,000元至甲帳戶之事實。  6 告訴人陳志強於警詢時之指訴 證明其遭詐欺，匯款30萬元至甲帳戶之事實。  7 告訴人陳盈臻於警詢時之指訴 證明其遭詐欺，共匯款7萬元至甲帳戶之事實。  8 被害人張伊婷提出之中國信託銀行帳戶存摺封面影本及手機畫面翻拍照片、告訴人蘇峰加提出之國泰世華銀行客戶交易明細表1紙、告訴人林嫻慧提出之手機畫面翻拍照片、告訴人許佩珊提出之淡水第一信用合作社匯出匯款條1紙、告訴人陳志強提出之郵政跨行匯款申請書1紙及手機畫面翻拍照片、告訴人陳盈臻提出之手機畫面翻拍照片、華南商業銀行股份有限公司110年6月22日營清字第1100018873號函 證明甲帳戶為被告申請開立，被害人張伊婷、告訴人蘇峰加、林嫻慧、許佩珊、陳志強及陳盈臻匯入款項後，旋遭提領一空之事實。 
二、核被告所為，係犯刑法第 30 條第 1 項前段、第 339 條第
     1 項之幫助詐欺取財、刑法第 30 條第 1 項前段、洗錢防
    制法第 14 條之幫助洗錢等罪嫌。被告以提供甲帳戶提款卡
    及密碼之一行為，同時觸犯上開2罪名，為想像競合犯，依
    刑法第 55 條規定，請從一重論以幫助洗錢罪。
三、依刑事訴訟法第 251 條第 1 項提起公訴。
　　此　致
臺灣雲林地方法院
中　　華　　民　　國　 111　　年　　4 　　月　　6 　　日
　　　　　　　　　　　　　　　檢　察　官　姜智仁
本件正本證明與原本無異
中　　華　　民　　國　 111　　年　　4 　　月　　13 　日
                              書  記  官  徐子元
附錄本案所犯法條全文
中華民國刑法第 339 條
意圖為自己或第三人不法之所有，以詐術使人將本人或第三人之
物交付者，處 5 年以下有期徒刑、拘役或科或併科 50 萬元以
下罰金。
以前項方法得財產上不法之利益或使第三人得之者，亦同。
前二項之未遂犯罰之。
洗錢防制法第 14 條
有各款所列洗錢行為者，處 7 年以下有期徒刑，併科新
臺幣 5 百萬元以下罰金。
前項之未遂犯罰之。
前二項情形，不得科以超過其特定犯罪所定最重本刑之刑。
附表：
編號 告訴人/  被害人 犯罪時間 犯罪手法 遭詐騙總金額新臺幣(下同) 1 被害人 張伊婷  110年5月29日 詐騙集團成員於110年5月28日前某時，架設投資平台網站，被害人張伊婷瀏覽前揭網站後陷於錯誤，加入會員，與該人聯繫要充值，依該人指示，於110年5月29日19時44分許，匯款10萬元至甲帳戶內。 10萬元 2 告訴人 蘇峰加  110年5月29日 詐騙集團成員於110年5月中旬某日，經由交友軟體與蘇峰加互加為好友，假意與其交往，向告訴人蘇峰加謊稱：介紹投資平台APP，為虛擬幣投資，並且買低賣高賺價差方式獲利云云，致告訴人蘇峰加陷於錯誤，而依該人之指示，於110年5月29日20時40分許，匯款2萬8,000元至甲帳戶內。 2萬8,000元 3 告訴人 林嫻慧  110年5月29日 於110年5月22日，假藉「韓超」名義經由交友軟體與告訴人林嫻慧互加為好友，假意與其交往，以通訊軟體LINE向告訴人林嫻慧謊稱：介紹投資平台APP，為虛擬幣投資云云，致告訴人林嫻慧陷於錯誤，依該人指示，分別於110年5月29日22時59分、23時2分許，各匯款5萬元至甲帳戶內。 10萬元 4 告訴人 許佩珊  110年5月31日 詐騙集團成員於110年4月15日前某時，架設投資平台網站，告訴人許佩珊瀏覽前揭網站後陷於錯誤，加入會員，與該人聯繫要匯款，依該人指示，於110年5月31日12時40分許，在新北市○○區○○路000號之淡水第一信用合作社內，臨櫃匯款33萬4,000元至甲帳戶內。 33萬4,000元 5 告訴人 陳志強  110年5月31日 於110年4月25日，假藉「默涵」名義經由交友軟體與告訴人陳志強互加為好友，假意與其交往，以LINE向告訴人陳志強謊稱：介紹渠投資買賣股票平台APP云云，致告訴人陳志強陷於錯誤，依該人指示，於110年5月31日13時5分許，在臺中市○○區○○○路000號之大雅郵局，臨櫃匯款30萬元至甲帳戶內。 30萬元 6 告訴人 陳盈臻  110年5月31日 於110年5月24日19時許，假藉「高晉」名義經由交友軟體與告訴人陳盈臻互加為好友，假意與其交往，以LINE向告訴人陳盈臻謊稱：介紹渠投資外匯APP，每次交易都賺錢云云，致告訴人陳盈臻陷於錯誤，依該人指示，分別於110年5月31日14時39、53分許，各匯款3萬元、4萬元至甲帳戶內。 7萬元